【裁判字號】    99,交易,795
【裁判日期】    991123
【裁判案由】    過失致死
【裁判全文】
臺灣臺中地方法院刑事判決             99年度交易字第795號
公  訴  人  臺灣臺中地方法院檢察署檢察官
被      告  陳添益
上列被告因過失致死案件，經檢察官提起公訴（99年度偵字第17
320、17602號），被告於準備程序中就被訴事實為有罪之陳述，
經告以簡式審判之旨，並聽取意見後，經本院合議庭裁定由受命
法官獨任行簡式審判程序，本院判決如下：
    主    文
陳添益因過失致人於死，處有期徒刑捌月。
    犯罪事實
一、陳添益於民國99年7月4日上午10時許，駕駛車牌號碼7729-W
    E號自小客車，沿臺中市○區○○○路由北向南行駛，嗣於
    同日上午10時14分許，行經前開梅川西路與自治街無號誌之
    交岔路口時，本應注意減速慢行，作隨時停車之準備，並注
    意車前狀況，而依當時天候為晴、日間有自然光線、路面乾
    燥、無缺陷、無障礙物且視距良好，並無不能注意之情事，
    竟疏未減速慢行及注意車前狀況。適有邱榮洲騎乘車牌號碼
    BS6-471號輕機車，沿臺中市○區○○街由東向西行經前開
    交岔路口，本應注意車輛行至無號誌之交岔路口，支線道車
    應暫停，讓幹線道車先行，亦疏未注意即貿然直行，致陳添
    益發現時已閃避不及，其所駕駛之自小客車與邱榮洲之輕機
    車因而發生碰撞，致邱榮洲受有頭部外傷併頭皮血腫及右膝
    挫傷之傷害，經送往行政院衛生署臺中醫院急診後，旋於同
    日自行返回位於臺中市○○街149號6樓之居所休養。然於同
    年7月12日上午10時許，因上址飄散屍體腐敗味道為鄰居陳
    柯麗惠察覺有異，經報警處理後，始發現邱榮洲已死亡多日
    。陳添益於肇事後，於有偵查犯罪職權之機關或公務員尚未
    發覺其犯行前，即向接獲報案前來現場處理之員警承認肇事
    ，而自首並接受裁判。
二、案經邱榮洲之弟邱榮亮訴由臺中市警察局第一分局報告臺灣
    臺中地方法院檢察署檢察官偵查起訴。
    理    由
一、查本件被告陳添益所犯，非死刑、無期徒刑、最輕本刑為3
    年以上有期徒刑之罪，或高等法院管轄第一審之案件，被告
    於準備程序中，就前揭被訴事實為有罪之陳述，經受命法官
    告以簡式審判程序之旨，並聽取被告與公訴人之意見後，本
    院認無不得或不宜改依簡式審判程序進行之處，爰依刑事訴
    訟法第273條之1第1項、第284條之1，經合議庭評議後，裁
    定本件由受命法官獨任進行簡式審判程序，是本件之證據調
    查，依刑事訴訟法第273條之2規定，不受同法第159條第1項
    、第161條之2、第161條之3、第163條之1及第164條至170條
    規定之限制，合先敘明。
二、上揭犯罪事實，業據被告陳添益於警偵訊及審判中坦承不諱
    ，核與被害人邱榮洲之弟邱榮亮於警偵訊、證人陳柯麗惠、
    謝達鈿於警詢證述之情節相符，復有臺中市警察局第一分局
    處理相驗案件初步調查報告暨報驗書、租屋處現場照片8張
    、租賃契約書、行政院衛生署台中醫院診斷證明書、急診病
    歷臺灣臺中地方法院檢察署相驗屍體證明書、解剖報告書、
    相驗報告書、道路交通事故現場圖、調解結果報告書、本院
    調解程序筆錄、道路交通事故調查報告表（一）、（二）、
    臺中市○○○道路交通事故當事人登記聯單、當事人酒精測
    定紀錄表、肇事人自首情形紀錄表、談話紀錄表（陳添益）
    、談話紀錄表（邱榮洲）、談話紀錄表（謝達鈿）、臺中市
    警察局第一分局道路交通事故補充資料表、道路交通事故現
    場照片23張、臺中市○○○道路交通事故調查筆錄、舉發違
    反道路交通管理事件通知單及臺中市警察局第一分局相驗勘
    查筆錄等資料在卷可稽。又被害人邱榮洲因本件交通事故受
    有頭部外傷併頭皮血腫及右膝挫傷之傷害，致頭部外傷併顱
    骨骨折，造成顱腦損傷直接引起死亡，亦經檢察官督同法醫
    師解剖明確，製有相驗屍體證明書及解剖報告書附卷可憑，
    是被害人確係因本件車禍而死亡之事實，堪以認定。
三、再按行車速度，依速限標誌或標線之規定，無速限標誌或標
    線者，行經無號誌之交岔路口，應減速慢行，作隨時停車之
    準備；汽車行駛時，應注意車前狀況，並隨時採取必要之安
    全措施，道路交通安全規則第93條第1項第2款、第94條第3
    項定有明文。被告駕駛上開自用小客車原應注意行經無號誌
    之交岔路口，應減速慢行，作隨時停車之準備；汽車行駛時
    ，應注意車前狀況，並隨時採取必要之安全措施，而依當時
    天候為晴、日間有自然光線、路面乾燥、無缺陷、無障礙物
    且視距良好，並又無不能注意之情事，竟疏於注意減速慢行
    及注意車前狀況，適被害人邱榮洲騎乘上開輕型機車，沿臺
    中市○區○○街由東向西行經前開交岔路口，本應注意車輛
    行至無號誌之交岔路口，支線道車應暫停，讓幹線道車先行
    ，亦疏未注意即貿然直行，致被告發現時已閃避不及，被告
    所駕駛之自小客車與被害人邱榮洲之輕機車因而發生碰撞，
    致邱榮洲受有頭部外傷併頭皮血腫及右膝挫傷之傷害，其有
    過失，至為明顯。又按刑法上之過失，須其過失行為與結果
    間，在客觀上有相當因果關係始得成立，行為之於結果，是
    否有聯絡關係而具危險性，採客觀的相當因果關係說，即應
    依事後之立場，客觀地審察行為當時之具體事實，認某行為
    確為發生結果之相當條件者，該行為即有原因力，至若某行
    為與行為後所生之條件相結合而始發生結果者，亦應就行為
    時所存在之事實，客觀地加以觀察，如認為有結合之必然性
    者，則該行為仍不失為發生結果之原因，應認具有相當因果
    關係（最高法院86年度臺上字第3448號判決意旨參照）。經
    查，被害人邱榮洲因本件交通事故，受有頭部外傷併頭皮血
    腫及右膝挫傷之傷害，經送往行政院衛生署臺中醫院急診後
    ，於同日自行返回位於臺中市○○街149號6樓之居所休養，
    然於同年7月12日上午10時許，因上址飄散屍體腐敗味道為
    鄰居陳柯麗惠察覺有異，經報警處理，始發現被害人邱榮洲
    已死亡多日，再解剖後發現被害人邱榮洲頭皮的後枕頂部有
    外傷出血，併有顱骨線性骨折，骨折線往前延伸，顱內有出
    血，腦部已呈腐敗、泥漿、壞死變化。生前車禍事件，造成
    頭部外傷併顱骨骨折，引起顱腦損傷並致生死亡結果等情，
    業據被告於警詢及偵審中供承不諱，復有行政院衛生署台中
    醫院診斷證明書、臺灣臺中地方法院檢察署相驗屍體證明書
    、解剖報告書等資料在卷足憑，是被告之過失行為與被害人
    邱榮洲之死亡結果間，具有相當因果關係甚明。綜上所述，
    本件事證明確，被告犯行，堪予認定。
四、核被告陳添益所為，係犯刑法第276條第1項之過失致人於死
    罪。再被告於肇事後犯罪未發覺前，於處理人員前往現場時
    ，陳明自己係肇事者及陳述肇事經過，有臺中市○○○道路
    交通事故肇事人自首情形紀錄表1份在卷可考，核為對於未
    發覺之罪自首而接受裁判，應依刑法第62條前段之規定，減
    輕其刑。爰審酌被告行車未遵守交通規則而過失致人於死之
    行為，雖非如故意行為之惡性重大，但被告對於本案車禍之
    發生，確實具有前揭過失，並造成被害人邱榮洲死亡之悲劇
    ，被害人邱榮洲家屬之精神、心理亦因之受嚴重創傷，內心
    之悲痛、遺憾，經久難以平息、彌補，兼衡酌被告之過失程
    度、肇事之情節，及被告犯罪後坦承犯行，知所悔悟之犯後
    態度，惟尚未與被害人家屬達成和解，獲取被害人家屬之諒
    解等一切情狀，量處如主文所示之刑，以示懲儆。
據上論斷，應依刑事訴訟法第273條之1第1項、第299條第1項前
段，刑法第276條第1項、第62條前段，刑法施行法第1條之1第1
項、第2項前段，判決如主文。
中    華    民    國    99    年    11    月    23    日
                  刑事第四庭    法  官  李婉玉
以上正本證明與原本無異。
如不服本判決應於收受判決後10日內向本院提出上訴書狀，並應
敘述具體理由；其未敘述上訴理由者，應於上訴期間屆滿後20日
內向本院補提理由書（均須按他造當事人之人數附繕本）「切勿
逕送上級法院」。
                                書記官  林政佑
中    華    民    國    99    年    11    月    23    日
附錄論罪科刑法條
刑法第276條第1項
因過失致人於死者，處 2 年以下有期徒刑、拘役或 2 千元以下
罰金。

司法院資訊處製作；財團法人民間司法改革基金會備份。
